臺灣嘉義地方法院刑事判決　　　　　　　　　　　　　九十一年度易字第四六五號
　　聲　請　人　臺灣嘉義地方法院檢察署檢察官
　　被　　　告　甲○○
右列被告因違反槍砲彈藥刀械管制條例案件，經檢察官聲請簡易判決處刑（九十一年
度偵緝字第七五號），本院判決如左：
    主  文
甲○○未經許可，持有刀械，處拘役伍拾日，如易科罰金，以參佰元折算壹日。扣案
蝴蝶刀壹把沒收。
    事  實
一、緣甲○○於民國八十年間，在臺南縣白河鎮關子嶺夜市，購入蝴蝶刀一把，即攜
    回嘉義縣中埔鄉瑞豐村一鄰坑尾六號住處。後於八十一年八月十日內政部以八一
    臺內警字第八一八二二八一號公告蝴蝶刀為槍砲彈藥刀械管制條例第四條第一項
    第三款之查禁刀械後，甲○○明知自己所持有者為蝴蝶刀，竟未依規定向警察機
    關申請價購繳銷，而自斯時起未經許可持有上開蝴蝶刀，嗣於九十年六月二十五
    日九時許，為警於上開住處查獲，並扣得蝴蝶刀一把。
二、案經嘉義市警察局第二分局報請臺灣嘉義地方法院檢察署檢察官偵查起訴。
    理  由
一、訊據被告甲○○矢口否認右揭犯行，辯稱：蝴蝶刀我不知道是誰，的是警察到我
    家裡搜，然後拿出來說是我的，但那不是我的，我工作很忙，我不知道警察到那
    裡找到刀子的云云。經查：
    （一）被告於警訊時自承稱：「該蝴蝶刀於十年前，在夜市場地攤買的，多少錢
          買的也記不起來，是用來放在房間內切水果用的：：」於偵查時自承稱：
          「（問：蝴蝶刀是在何處買的？）大概在八十年間在關子嶺買的：：」前
          後供述相符，再者，經本院當庭勘驗偵查錄音帶，被告確有稱：觀光地點
          買回來放著漂亮等語，且前開蝴蝶刀確係於被告住處所搜出，此有搜索扣
          押筆錄一紙附卷可查，被告於本院審理時改稱並非自己所有，自難採信。
    （二）前開蝴蝶刀，經送往嘉義市警察局鑑定，確屬槍砲彈藥刀械管制條例之刀
          械，此有嘉義市警察局中華民國九十年七月五日九十嘉市警保字第三五四
          六八號函一紙附卷可參。
    （三）綜上所述，被告所辯顯係卸責之詞，不足採信，本案事證明確，被告犯行
          堪以認定。
二、按刑法第二條第一項所謂法律有變更者，此法律乃指刑罰法律而言，行政法令縱
    可認為具有法律同等之效力，但因其並無刑罰之規定，究難解為刑罰法律，故如
    事實變更及刑罰法律外之法令變更，均不屬本條所謂法律變更範圍之內，自無本
    條之適用，最高法院五十一年台非字第七六號判例可資參照。又按槍砲彈藥刀械
    管制條例第三條第一項第三款所管制處罰之刀械，係指武士刀、手杖刀、鴛鴦刀
    、手指虎、鋼（鐵）鞭、扁鑽、匕首及其他經中央主管機關公告查禁，非供正當
    使用具有殺傷力之刀械而言；如非屬上開條例所管制之刀械，縱被告有持有或攜
    帶之行為，亦無從援引上開條例之規定予以處罰。經查，扣案之刀械確為蝴蝶刀
    無訛，已如前述，雖於被告行為後，行政院內政部已於九十年十一月二十日以九
    十內警字第九０八一四八二號公告：「各類型鏢刀、非農用掃刀、鋼筆刀、蛇刀
    、十字弓等五種刀械」為非經許可，不得持有之查禁刀械，同時內政部七十二年
    十一月十一日七二台內警字第一九二一一八號及八十一年八月十日八一台內警字
    第八一八二二八一號刀械查禁公告均廢止，是原經八十一年八月十日八一台內警
    字第八一八二二八一號查禁之蝴蝶刀，於九十內警字第九０八一四八二號公告公
    布生效後，即非為槍砲彈藥刀械管制條例第三條第一項第三款所管制處罰之刀械
    ；然揆諸首揭說明，內政部內警字第八一八二二八一號公告之廢止，僅屬事實變
    更而非法律變更，並無刑法第二條第一項之適用，是對公告廢止前已成立之犯罪
    ，尚無影響，自仍應依槍砲彈藥刀械管制條例之規定論處，合先敘明。核被告所
    為，係槍砲彈藥刀械管制條例第十四條第三項之未經許可持有刀械罪。爰審酌被
    告前有公共危險等前科紀錄、品行素行非佳、犯罪手段、犯罪目的、僅持有刀械
    ，並未造成他人之損傷、犯後狡卸飾詞，並無悔意等一切情狀，量處如主文所示
    之刑。扣案蝴蝶刀一把，係屬違禁物，應依刑法第三十八條第一項第一款之規定
    宣告沒收。
據上論斷，應依刑事訴訟法第四百五十二條、第二百九十九條第一項前段，槍砲彈藥
刀械管制條例第十四條第三項，刑法第十一條前段、第四十一條第一項、第三十八條
第一項第一款、第二條第一項前段，罰金罰鍰提高標準條例第一條前段、第二條，判
決如主文。
本案經檢察官洪三峰到庭執行職務
中      華      民      國     九十一    年      十一    月     十八    日
                  臺灣嘉義地方法院刑事第三庭
                                          法  官   康  存  真
右正本證明與原本無異。
如不服本判決，應於判決送達後十日內，向本院提出上訴狀。
中      華      民      國     九十一    年      十一    月     十八    日
                                          書記官   林  美  芳
